臺灣高等法院民事判決
                                      107年度上字第968號
上  訴  人  吳鴻林  
訴訟代理人  王炯棻律師
複 代理 人  朱俊雄律師
被 上訴 人  曾鴻章  
訴訟代理人  張啟祥律師
上列當事人間分配表異議之訴事件，上訴人對於中華民國107 年
6 月14日臺灣臺北地方法院106 年度訴字第2431號第一審判決提
起上訴，本院於109年4月29日言詞辯論終結，判決如下：
    主  文
原判決關於刪除臺灣臺北地方法院104年度司執字第81430號強制
執行事件，於民國一百零六年四月十日製作之分配表，所列上訴
人債權本金新臺幣貳仟零柒拾貳萬零柒佰元、利息新臺幣參佰肆
拾壹萬肆仟壹佰零玖元之分配，並將執行標的提存款新臺幣參佰
柒拾萬壹仟貳佰參拾陸元分配予被上訴人部分，暨訴訟費用之裁
判，均廢棄。
上開廢棄部分，被上訴人在第一審之訴駁回。
其餘上訴駁回。
第一、二審訴訟費用由上訴人負擔百分之二，餘由被上訴人負擔
。
    事實及理由
一、被上訴人起訴主張：伊為原法院104年度司執字第81430號強
    制執行事件（下稱系爭執行事件）之執行債權人，訴外人曾
    瑞娟為該事件執行債務人。上訴人執原法院99年度訴字第71
    0 號確定判決（下稱系爭許可執行判決）為執行名義，於系
    爭執行事件參與分配，經原法院於民國（以下未標明西元者
    皆同）106年4月10日作成如附表所示分配表（下稱系爭分配
    表），將上訴人之債權本金新臺幣2072萬0700元，及按週年
    利率5.05%複利計算之利息計新臺幣668萬2184元，列入分配
    。惟系爭許可執行判決係命曾瑞娟與訴外人曾連玉惠，連帶
    給付美金66萬元本息予上訴人及在美國維吉尼亞州（下稱美
    國維州）設立之吳氏信託基金，上訴人與吳氏信託基金只能
    各分受美金33萬元本息（以下各稱上訴人、吳氏信託基金之
    固有債權），且利息應依美國維州規定，按單利計算。雖上
    訴人稱其受讓吳氏信託基金之固有債權，然上訴人為吳氏信
    託基金之法定代理人，受讓吳氏信託基金之固有債權有違美
    國維州法律規定，且係基於自己代理所為，應屬無效；另上
    訴人之固有債權則經曾瑞娟於106年9月25日清償完畢，亦不
    得再受分配等情。爰依強制執行法第41條第1 項前段規定，
    提起分配表異議之訴，求為刪除系爭分配表所列上訴人全部
    債權之分配，並將執行標的提存款全數分配予伊之判決（原
    審為被上訴人勝訴之判決，上訴人提起上訴)。答辯聲明：
    上訴駁回。
二、上訴人則以：吳氏信託基金係依美國法律在美國維州設立，
    並非財團法人，無公益性，基金持有之財產或權利可自由轉
    讓，轉讓債權所應適用之準據法與我國法律無涉。吳氏信託
    基金因非屬我國法上之組織，無法在我國開設銀行帳戶受領
    執行案款，故將其固有債權讓與伊，以簡化執行及案款發放
    程序。該債權讓與已得吳氏信託基金本人許諾，並經受益人
    即伊之子吳居諺同意，且伊進行追償程序後，仍負返還追償
    所得之義務，對吳氏信託基金並無不利，亦未使伊受益，並
    不違反美國維州法律規定，該債權讓與自屬有效。而系爭許
    可執行判決所命給付之利息，依美國法規定，係按週年利率
    5.05%複利計算。又曾瑞娟於106年9月25日並未完全清償伊
    之固有債權等語，資為抗辯。上訴聲明：㈠原判決廢棄；㈡被
    上訴人在第一審之訴駁回。
三、上訴人與吳氏信託基金前以美國維州東區法院於西元2008年
    12月4 日所為民事確定判決（案件編號二：06CV580，下稱
    系爭美國判決），起訴請求許可強制執行，經原法院以系爭
    許可執行判決，就系爭美國判決命曾瑞娟、曾連玉惠連帶給
    付上訴人、吳氏信託基金美金66萬元，及自西元2006年10月
    18日起之利息暨稅費部分，准予在我國境內為強制執行，並
    經本院101 年度重上字第322 號、最高法院103 年度台上字
    第572 號民事判決，分別駁回曾瑞娟、曾連玉惠之上訴而確
    定。嗣上訴人與吳氏信託基金執上開許可執行之確定判決為
    執行名義，聲請原法院以103 年度司執字第49952 號執行事
    件，對曾瑞娟、曾連玉惠為強制執行。執行中，上訴人於10
    3 年8 月14日陳報吳氏信託基金於同年7 月21日，將其美金
    33萬元之固有債權及該債權下一切權利義務，全部轉讓與上
    訴人。其後，上開103 年度司執字第49952 號執行事件關於
    上訴人請求對曾瑞娟執行美金66萬元本息及稅費部分，併入
    系爭執行事件合併執行，並經原法院民事執行處於106 年4 
    月10日作成系爭分配表，列載上訴人可受分配之損害賠償債
    權本息共計新臺幣377 萬6952元等事實，為兩造所不爭執（
    見本院㈠卷第114頁），並經本院調取系爭執行事件卷宗核閱
    無誤（見本院㈠卷第57頁），堪信為真正。
四、被上訴人請求刪除系爭分配表所列上訴人全部債權本息之分
    配，為上訴人以上詞所拒。茲就爭點分別論述如下：
（一）被上訴人於106年12月20日以曾瑞娟已清償上訴人之固有
      債權為由，於原審擴張聲明，追加對於系爭分配表異議之
      範圍，並不合法，系爭分配表就上訴人固有債權本金部分
      之分配，不受其擴張聲明之影響。
　　⒈債權人對於分配表所載他債權人之債權或分配金額，有不
      同意者，應於分配期日1日前，向執行法院提出書狀，聲
      明異議；如異議未終結，為聲明異議之債權人，得向執行
      法院對為反對陳述之債權人提起分配表異議之訴；無異議
      部分應先為分配；聲明異議人未於分配期日起10日內，向
      執行法院證明提起分配表異議之訴者，視為撤回其異議之
      聲明，此觀強制執行法第39條第1項、第40條第2項、第41
      條第1項前段、第3項前段規定甚明。據此，債權人對分配
      表所載債權或分配金額有不同意者，倘未於分配期日1日
      前向執行法院聲明異議，及於分配期日起10日內，提起分
      配表異議之訴，並向執行法院為起訴之證明，其異議之聲
      明既視為撤回，所爭執之債權或分配金額即應歸入無異議
      部分先為分配。縱該債權事後因債務人之清償而生變動，
      仍不容未依上開規定聲明異議之債權人，對該無異議部分
      再行聲明異議或提起分配表異議之訴，如仍起訴，或於既
      有訴訟為訴之追加或擴張聲明，受訴法院應以其為不合法
      ，裁定駁回之。
　　⒉系爭分配表於106年4月10日作成，定於同年月27日實行分
      配，被上訴人於同年月24日對系爭分配表聲明異議，同年
      5月8日提起本件分配表異議之訴，同時向原法院民事執行
      處具狀陳報起訴之證明等節，有系爭執行事件卷宗（見外
      置影印卷第76至90、94至95、100頁），及被上訴人之起
      訴狀（見原審卷第3頁）可考。觀諸被上訴人上開聲明異
      議狀（見外置原法院104年度司執字第81430號影印卷宗〈
      下稱外置影印卷〉第94至95頁、62至64頁）及起訴狀（見
      原審卷第3至10頁）所載，係以上訴人依系爭許可執行判
      決僅有美金33萬元本息之固有債權、上訴人受讓吳氏信託
      基金之債權不生效力、利息應按單利計算為由，對系爭分
      配表所載上訴人之債權及分配金額表示不同意，請求剔除
      上訴人受讓自吳氏信託基金之債權本息（下稱受讓債權）
      ，及上訴人固有債權按複利計算所增加利息差額之分配，
      並未提出上訴人之固有債權已因曾瑞娟清償而消滅之異議
      事由。依首揭說明，系爭分配表關於上訴人固有債權本金
      之分配，即屬應先分配之無異議部分，被上訴人不得於分
      配表異議法定期間經過後，再對該無異議部分聲明異議，
      或於本件分配表異議之訴為聲明之擴張。
　　⒊被上訴人於106年12月20日，即系爭分配表分配期日後逾8
      個月，始在原審提出「民事擴張訴之聲明狀」，追加主張
      上訴人之固有債權業經曾瑞娟於106年9月25日清償完畢之
      異議事由，而擴張其對系爭分配表異議之聲明，請求刪除
      系爭分配表所列上訴人全部債權（含固有債權及受讓債權
      ）之分配，將執行標的提存款全數分配予被上訴人（見原
      審卷第118至122頁），揆諸首揭說明，其擴張聲明之合法
      要件顯有欠缺，且無從補正，自應以裁定駁回之。原審誤
      以該擴張之訴為合法，逕就該部分為實體判決，既經上訴
      人提起上訴，仍應由本院循判決救濟程序進行審理裁判，
      並以判決駁回被上訴人就該部分所為之分配表異議。
　　⒋被上訴人雖謂：曾瑞娟清償上訴人固有債權之異議事由，
      係於分配期日後始發生云云。然依強制執行法第39條第2
      項、第40條第1項、第40之1條規定，對分配表聲明異議之
      書狀應記載異議人所認原分配表之不當及應如何變更之聲
      明；執行法院對於分配表之異議認為正當，而到場之債務
      人及有利害關係之他債權人不為反對之陳述或同意者，應
      即更正分配表而為分配。可知強制執行法就分配表聲明異
      議所設期間與方式之限制，除為保障異議人之異議權外，
      同時亦保障其他程序當事人知悉異議權內容與反對陳述之
      權利，若容認異議人得隨時追加或擴張其原未異議之事由
      ，將導致分配表聲明異議與分配表異議之訴之期間與程序
      規定形同具文。以故，上訴人之固有債權縱於系爭分配表
      異議期間經過後始受清償，致其實體權利發生變動，仍不
      影響系爭分配表就該部分所定分配之確定，被上訴人不得
      再行異議。至執行法院應否更正分配表，或被上訴人得否
      另基於實體法上之理由，請求上訴人返還該部分受分配之
      金額， 則屬別一問題，非本院所得審理。準此，被上以
      曾瑞娟清償上訴人之固有債權為由，於原審擴張其對系爭
      分配表之異議範圍，並不合法，系爭分配表就上訴人固有
      債權本金之分配（不含利息部分，詳後述），不因此而受
      影響。
（二）上訴人受讓吳氏信託基金之執行債權，應屬有效；上訴人
      得繼受系爭美國判決、系爭許可執行判決就該受讓債權部
      分之執行力。
　　⒈債權讓與係以使債權直接發生主體變動為標的之準物權行
      為，與涉外民事法律適用法（下稱涉民法）第20條第1項
      所稱「法律行為發生債之關係」情形有間，關於涉外債權
      讓與之方式及對讓與雙方當事人之效力，自非上開法條規
      制之範圍。涉民法就涉外債權讓與於讓與當事人間之效力
      ，雖未明文規定其準據法，惟依同法第32條第1項規定：
      「債權之讓與，對於債務人之效力，依原債權之成立及效
      力所應適用之法律」；其立法理由說明：「債權之讓與人
      及受讓人之所以為債權之讓與，有時係以債權契約（如債
      權之買賣契約）為原因法律關係，並合意定其應適用之法
      律，此時如債務人亦同意適用該法律，即可兼顧當事人意
      思自主原則及債務人利益之保護，…然其實際上係三方同
      意之債之變更，不待增訂明文規定即應為相同之處理」以
      觀，足徵涉外債權讓與對於讓與當事人間之效力，其準據
      法之選擇，與處理涉外債權讓與對債務人效力之原則相同
      ，即應以被讓與債權之成立及效力所應適用之法律，為其
      準據法。
　　⒉上訴人具我國國籍，有其戶籍謄本可稽（見原審卷第40頁
      ）；吳氏信託基金則為在美國維州設立之未經認許外國法
      人，此觀系爭許可執行判決所載甚明（見原審卷第65至66
      頁）。基此，吳氏信託基金將其固有債權讓與上訴人，該
      債權讓與之法律行為具有涉外因素，屬於涉外債權讓與，
      對上訴人與吳氏信託基金之效力，依上開說明，應依吳氏
      信託基金取得該固有債權所應適用之準據法定之。又吳氏
      信託基金取得該固有債權之緣由，乃因設在美國維州之BH
      P DISTRIBUTORS,INC公司（下稱BHP公司）前對上訴人及
      吳氏信託基金負債，曾瑞娟於95年間，協助BHP公司處分
      位在美國維州之不動產，致上訴人與吳氏信託基金無法取
      得該處分所得66萬元美金，而受有同額之損害，此有系爭
      美國判決暨其譯文可考（見原審卷第76至100頁）。據此
      以觀，吳氏信託基金因曾瑞娟協助BHP公司脫產，致受損
      害，對曾瑞娟取得之債權，性質應屬侵權行為損害賠償債
      權，依99年5月26日修正前涉民法第9條第1項（現行法為
      第20條）本文規定：「關於由侵權行為而生之債，依侵權
      行為地法」，曾瑞娟協助脫產行為主要行為地在美國維州
      ，吳氏信託基金對曾瑞娟之損害賠償債權，其成立及效力
      即應以美國維州法為準據法。職是，吳氏信託基金將其對
      曾瑞娟之債權讓與上訴人，依上開說明，該涉外債權讓與
      之方式及效力即應以美國維州法為其準據法。
　　⒊外國之現行法為法院所不知者，當事人有舉證之責任，此
      觀民事訴訟法第283條前段規定甚明，可見外國法之內容
      屬於證明之事項。又鑑定為證據方法之一種，關於外國法
      之內容，自得以鑑定之方法調查之。而本院囑託東吳大學
      法律系林桓教授鑑定美國維州法內容，經其作成鑑定報告
      （見本院㈡卷第67至123頁），觀其內容，引據明確、論理
      翔實，且鑑定人林桓教授具有美國維州大學法律碩士學位
      ，並為美國紐約州律師，教授大學英美法課程已逾十載，
      此經被上訴人陳報在卷（見本院㈠卷第477至479頁），並
      有東吳大學函文可稽（見本院㈡卷第51頁），其具有美國
      維州法之專業知識，所為鑑定自可憑為裁判基礎。依其鑑
      定報告所載：美國維州法典第64.2-705節規定，除非系爭
      事件違反系爭事件關係最密切之管轄法院所在地之重大公
      共政策，否則信託契約應依信託契約條款指定之準據法。
      吳氏信託基金所由成立之信託契約第4 條第E 項，明訂該
      信託依美國維州法律作成，因此，有關吳氏信託基金之受
      託人即上訴人之行為，亦應以美國維州法律為準據法。吳
      氏信託基金將其債權讓與上訴人，該債權讓與之準據法應
      為信託契約所定之美國維州法等意旨（見本院㈡卷第99頁
      ），足徵吳氏信託基金將其對曾瑞娟之債權讓與上訴人，
      依美國維州法規定，亦應以美國維州法為其準據法。
　　⒋依上開鑑定報告所載：吳氏信託基金所由設立之信託契約
      第1 條，明定受益人為WU, Chu-Yen（即上訴人之子吳居
      諺），且信託關係終止後，受益人取得所有剩餘信託財產
      利益。因此，吳氏信託基金非其準據法所規定之公益信託
      。又依美國維州最高法院判決所援用美國法律整編信託篇
      第二輯第2 節規定，信託是有關財產管理之忠實義務關係
      ，受託人依信託契約持有信託財產法律形式上之權利，就
      信託財產管理對他人負有衡平法上義務，應以他人之利益
      而為財產之管理。依美國維州信託法規定，受託人管理信
      託財產僅得為受益人之利益。任何受託人以管理信託財產
      之身分與受託人個人之交易，除信託契約明訂允許特定類
      型之交易，或該投資或交易之自我約定經受益人同意或法
      院許可外，受益人得撤銷之。信託契約關係中，受託人得
      為執行信託財產管理，取得信託財產名義上之權利，作為
      名義上信託財產之所有權人。受託人管理信託財產，對受
      益人負有衡平法上忠誠義務，應以受益人利益為最終且唯
      一之目的。衡平原則之適用，在於當事人間實際利益之配
      置，而非法律上形式或名義上之權利義務。縱或受託人為
      便於信託職務之行使 ，但其為受益人之利益而受讓為信
      託財產之債權，取得債權人名義後，於實現利益，扣除費
      用支出，即應依法返還予信託財產。美國維州法典就信託
      管理並無如同我國民法第106條禁止自己代理法律行為之
      規定等意旨（見本院㈡卷第97、89、93、101至103、113頁
      ）以觀，可知依照美國維州信託法制，受託人如為受益人
      之利益，基於信託職務行使之需要，經受益人同意，且不
      違悖受託人忠誠義務者，非不得自任信託基金法人之法定
      代理人，代表該法人與自己為債權讓與之法律行為，以受
      讓信託財產，成為信託財產之所有人，俾透過執行程序實
      現該債權。準此，上訴人依吳氏信託基金所由成立之信託
      契約，為該信託關係之受託人，其子吳居諺為該信託關係
      之受益人，倘上訴人為吳居諺之利益，基於行使信託職務
      之需要，經吳居諺同意，且不悖於受託人忠誠義務，自得
      受讓上開吳氏信託基金對曾瑞娟之債權，且不受禁止自己
      代理之限制。
　　⒌觀諸上訴人代表吳氏信託基金於西元2014年7月21日所書立
      之「債權讓與聲明書」，記載：「吳氏信託基金茲聲明將
      …台灣台北地方法院99年度訴字第710號民事確定判決准予
      在中華民國境內強制執行之債權…及該債權下一切權利、
      名義、利益、義務及責任全部讓與吳鴻林先生，吳鴻林並
      已接受並繼受此權利、名義、利益、義務及責任」（見原
      審卷第57頁）；及上訴人以自己名義於同日向吳氏信託基
      金出具之「承諾書」所載：「1.確認於2014年7月21日自
      吳氏信託基金受讓…台灣台北地方法院99年度訴字第710號
      民事確定判決准予在中華民國境內強制執行之債權…。2.
      承諾依前開債權受讓並因向債務人曾瑞娟…及曾連玉惠…追
      償所需支付之律師費、訴訟費、執行費及一切衍生所有相
      關費用概由立書人負擔並支付。3.前開受讓債權於追償有
      效時，承諾於追償相關程序全部終結時，扣除第二項立書
      人所支付之全部費用後淨額之50%給付與吳氏信託基金。
      」（見原審卷第45頁）等詞，可知上訴人已完成受讓吳氏
      信託基金對於曾瑞娟債權之法律行為，且其受讓債權旨在
      進行強制執行之追償程序。而上訴人陳稱吳氏信託基金非
      屬我國法上之組織，在我國境內無法開設銀行帳戶乙節，
      為被上訴人所無異詞，堪信屬實。參諸司法院發布之「地
      方法院民事執行處撥匯案款參考要點」107年6月12日修正
      前第4點，明白規定執行法院通知執行債權人陳報匯款帳
      戶，應以該案受款人本人名義之帳戶為限等情以察，足見
      吳氏信託基金於系爭執行事件，確因無法在我國開設帳戶
      致無從陳報匯款帳戶以受領執行案款。則上訴人本於吳氏
      信託基金受託人之地位，為代為受領系爭執行事件案款，
      因而受讓吳氏信託基金之執行債權，以簡化執行程序，應
      屬基於信託職務之需要所為，且有利於吳氏信託基金債權
      之實現，可以確定。
　　⒍雖上開承諾書第3點載稱：「扣除第二項立書人所支付之全
      部費用後淨額之50%給付與吳氏信託基金」等語，然其所
      謂「淨額之50%」，究指上訴人基於受讓債權所受分配金
      額之50%，抑或上訴人於系爭執行事件所受分配總額之50%
      ？並不明確。審諸上訴人受讓吳氏信託基金債權後，係以
      該受讓債權與其固有債權合併，作為單一執行債權；其於
      執行程序之分配金額，亦以合併後之債權計算；上開承諾
      書第2點所載應扣除之律師費等追償費用，亦指追償程序
      之全部支出等節，並參酌吳氏信託基金受益人吳居諺出具
      之「同意證明書」所載：「立同意書人…吳居諺，為吳氏
      信託基金…受託人吳鴻林先生之子。吳鴻林先生於台灣為
      方便強制執行起見，…，於2014年7月21日作成承諾書，…
      承諾於追償上開66萬美金本息相關程序全部終結時，扣除
      吳鴻林先生所支付之全部費用後淨額之50%給付與吳氏信
      託基金，上開吳鴻林先生與吳氏信託基金之行為，本人均
      表同意」等語（見本院㈡卷第291頁），表明上開承諾書所
      稱淨額，係指美金66萬元（即上訴人固有債權及受讓債權
      之總額）扣除總追償費用等情，堪認上訴人辯稱上開承諾
      書第3點所載「淨額之50%」，係按其固有債權及受讓債權
      之總額即美金66萬元計算等語，並非無憑，可以採信。再
      依系爭美國判決諭知，上訴人與吳氏信託基金會應各得66
      萬元美金之50%，基此，上訴人以該承諾書承諾於執行終
      結時，返還總分配款扣除追償費用後之50%與吳氏信託基
      金，即屬如數返還受讓自吳氏信託基金之債權執行所得，
      自難謂有侵占吳氏信託基金財產使自己受益，致受益人受
      損之情事。
　　⒎準此，上訴人受讓吳氏信託基金之固有債權，並承諾如數
      返還追償所得淨額，可認係基於執行信託職務之需要所為
      ，對吳氏信託基金債權之實現有所助益，於受益人吳居諺
      亦屬有利，且經吳居諺出具同意證明書表明同意之旨，上
      訴人亦無侵占信託財產或使自己受益之違反受託人忠誠義
      務情事，復不受禁止自己代理之限制，則其受讓吳氏信託
      基金之執行債權，應認已生效力。上開鑑定報告認上訴人
      書立之上開承諾書，有保留受讓債權分配款50%之意，進
      而認定上訴人受讓債權違反受託人忠誠義務，應屬無效；
      及被上訴人指稱上訴人之受讓債權，有違美國維州法律，
      且基於自己代理所為，應屬無效云云，均非可取。又外國
      確定判決，係與我國法院許可執行之確定判決相結合，而
      具執行力；執行力之基礎，在於執行債權人實體債權之存
      在，債務人始有忍受強制執行之義務。因此，外國確定判
      決經我國法院許可強制執行確定後，如勝訴之債權人將其
      債權轉讓與他人，即應由該債權之受讓人續行強制執行程
      序。系爭美國判決所載吳氏信託基金對曾瑞娟之債權，既
      已有效讓與上訴人，依上說明，上訴人即繼受系爭美國判
      決及系爭許可執行判決就該部分債權所生之執行力，其本
      於該受讓之債權及自己之固有債權續行執行程序，自當有
      據。
（三）系爭美國判決所命給付之利息，應按週年利率6%單利計算
      。
　　⒈依系爭分配表註記「本次債權以本金美金660,000元，並以
      利息5.05%之複利列入美國網路利息計算器計算至106年1
      月26日止之本利息，並扣除受償美金196,661.32元後，尚
      有債權美金872,842.31元，折合新台幣27,402,884元（10
      6年1月26日即期賣出匯率@31.395），其中含本金新台幣2
      0,720,700元及利息新台幣6,682,184元」等詞（見外置影
      印卷第86至87頁）以察，可知該分配表是以上訴人債權本
      金美金66萬元，及算至106年1月26日按週年利率 5.05%複
      利計算之利息，合併計算上訴人之應受分配金額。觀諸被
      上訴人於分配表聲明異議狀主張之分配表（見原審卷第8
      頁，外置影印卷第65、66頁）所載「債權本金美金330,00
      0元以103年7月4日台灣銀行即期賣出匯率（@29.925）換
      算為新台幣9,875,250元，核算95年10月18日起至103年7
      月4日止（利率：5.05%）之利息共為新台幣3,848,775元
      」等詞，可知被上訴人於本件起訴時，即已主張系爭分配
      表所載上訴人之利息債權，應按週年利率5.05%單利計算
      ，此由其所主張之上開利息金額、利率、計息期間反推計
      算即明（計算式：95年10月18日起至103年7月4日約7.71
      年，3,848,775÷9,875,250÷7.71≒0.0505）。基此，足見
      被上訴人於系爭分配表合法異議期間，已對上訴人固有債
      權之利息債權分配，表示反對。則其於106年12月20日在
      原審為擴張聲明，主張上訴人固有債權不得以複利計算利
      息等語，即非提出不同之異議事由，此與其以曾瑞娟已經
      清償上訴人之固有債權為由所為追加異議事由之情形（即
      事實理由欄四、㈠部分所述），尚有不同，本院自應審酌
      其就上開利息債權之異議，先予敘明。
　　⒉觀諸系爭美國判決所命曾瑞娟、曾連玉惠連帶給付之利息
      ，僅諭知起算日，並未記載其利率（見原審卷第87頁）。
      又該美國判決雖為美國聯邦地區法院所作之判決，然其準
      據法為美國維州立法機關之制定法及該州法院判決先例建
      構之普通法。美國維州最高法院如同其他美國各州法院皆
      認為除法律另有規定或契約另有約定外，損害賠償金額應
      以單利計算，已形成美國普通法原則。美國維州法典就損
      害賠償計算利率未明定使用單利或複利，因此法院應依判
      決先例所建立之普通法原則，以單利計算美國維州法院判
      決損害賠償金額。依美國維州法典第6.2-301節有關法定
      利率及第6.2-302節有關判決適用利率之規定，除依契約
      另有訂定外，法定利率或裁判賠償金額應以6%利率，計算
      應負擔本金之利息。利率之基礎依維州法院判決先例，僅
      得以單利(simple rate of interest)計算，不得以複利(
      compound rate of interest)計算等情，業經林桓教授引
      用美國維州法典判例鑑定明確，堪予採信。至上訴人提出
      美國律師Joseph R. Price之法律意見書暨譯文（見本院㈡
      卷第273至278頁），雖表示美國聯邦地方法院判決依28.U
      .S.C.第1961條規定所需適用及計算之司法判決利率，應
      按年複利計算云云，然該法律意見並未如上開鑑定報告參
      酌美國相關判決先例，逕以上開規定為據，並非可採。職
      是，上訴人依系爭美國判決於系爭執行事件參與分配，就
      利息債權部分，僅得按週年利率6%單利計算。系爭分配表
      按週年利率5.05%複利計算，尚有未合。
（四）系爭分配表所列上訴人應分配之債權，為本金新臺幣2072
      萬0700元、利息新臺幣341萬4109元；可受分配之金額為
      新臺幣370萬1236元。
　　⒈系爭分配表係以106年1月26日執行標的提存款解款日，為
      分配債權之計算基準日（見外置影印卷第86頁附註1.），
      兩造對此基準日均無異議。在此基準日前，上訴人之固有
      債權及受讓債權，已於103年7月4日受償新臺幣605萬7384
      元，並先抵充執行費新臺幣17萬2294元，此觀系爭分配表
      附註3所載甚明，並有上訴人於系爭執行程序之陳報狀可
      稽（見外置影印卷第56頁），且為被上訴人所無異詞，堪
      信屬實。
　　⒉上訴人之固有債權及受讓債權本金總額為美金66萬元，依
      系爭美國判決諭知之標準，其利息自95年10月18日起，按
      週年利率6%單利算至103年7月4日，共計美金30萬5408.22
      元(計算式：660,000元×0.06×[7+75/365+185/365]=305,4
      08.22元)，按103年7月4日之美金兌換新臺幣匯率1：29.9
      25折算，利息共計新臺幣913萬9341元（305,408.22×29.9
      25=9,139,341，新臺幣元以下四捨五入，下同）。經以上
      開受償金額扣除抵充執行費後之金額，予以抵充，利息尚
      有新臺幣325萬4251元（9,139,341-[6,057,384-172,294]
      =3,254,251）未受償，折合美金10萬8746.9元（3,254,25
      1÷29.925=108,746.9）。又上訴人自103年7月5日迄上述
      系爭分配表債權計算基準日106年1月26日所生利息債權，
      加計前述未受償之利息，按106年1月26日之美金兌換新臺
      幣匯率1：31.395折算，累計應為新臺幣341萬4109元（計
      算式：｛660,000×0.06×÷12×[30+22/30]＜105年7月5日至10
      6年1月26日共計30個月22日＞×31.395｝+108,746.9×31.395
      =3,414,109）。基此，於系爭分配表債權計算基準日，上
      訴人應受分配之本金債權應為美金66萬元，按當日美金匯
      率折算新臺幣為2072萬0700元（660,000×31.395=20,720,
      700）、利息債權新臺幣341萬4109元，合計新臺幣2413萬
      4809元。以系爭分配表於106年1月26日執行所得新臺幣44
      8萬5102元，扣除應先受償之被上訴人執行費新臺幣3萬60
      00元後，餘額新臺幣444萬9102元。又上訴人之債權額新
      臺幣2413萬4809元，與被上訴人之債權額新臺幣487萬664
      4元（見外置影印卷第86頁分配表），合計新臺幣2901萬1
      453元（24,134,809+4,876,644=29,011,453）。据此計算
      ，上開執行所得新臺幣444萬9102元，佔兩造債權總額比
      例，應為15.0000000%（4,449,102÷29,011,453×100%=15.
      0000000%）。按此比例計算，上訴人於系爭分配表可受分
      配之金額應為新臺幣370萬1236元（24,134,809×15.00000
      00%=3,701,236）。
五、綜上所述，系爭分配表應列上訴人債權本金新臺幣2072萬07
    00元、利息341萬4109元，可受分配金額新臺幣370萬1236元
    ，被上訴人依強制執行法第41條第1項規定，請求將系爭分
    配表所列上訴人債權之分配，減為按上開本金、利息及可受
    分配金額列計部分，應予准許。逾此範圍之請求，則屬無據
    ，不應准許。原審就上開不應准許部分，為上訴人敗訴之判
    決，容有未洽。上訴意旨指摘原判決此部分不當，求予廢棄
    改判，為有理由，爰由本院予以廢棄改判如主文第2項所示
    。上開應准許部分，原審為上訴人敗訴之諭知，理由雖有不
    同，結論則無二致，仍應維持。上訴意旨指摘原判決該部分
    不當，求予廢棄改判，為無理由，應駁回該部分之上訴。
六、本件事證已臻明確，兩造其餘主張陳述及所提之證據，經審
    酌後認於判決結果無影響，爰不另一一論駁，附此敘明。
七、據上論結，本件上訴為一部有理由，一部無理由，依民事訴
    訟法第449條第2項、450條、第79條，判決如主文。
中　　華　　民　　國　　109 　年　　5 　　月　　13　　日
　　　　　　　　  　民事第十六庭
　　　　　　　　　  　　審判長法  官  朱耀平
  　　　　　　　　　　　　　　法  官  邱育佩
  　　　　　　　　　　　　　　法  官  黃明發
正本係照原本作成。
上訴人不得上訴。
被上訴人如不服本判決，應於收受送達後20日內向本院提出上訴
書狀，其未表明上訴理由者，應於提出上訴後20日內向本院補提
理由書狀（均須按他造當事人之人數附繕本）上訴時應提出委任
律師或具有律師資格之人之委任狀；委任有律師資格者，另應附
具律師資格證書及釋明委任人與受任人有民事訴訟法第466 條之
1第1項但書或第2項（詳附註）所定關係之釋明文書影本。如委
任律師提起上訴者，應一併繳納上訴審裁判費。
中　　華　　民　　國　　109 　年　　5 　　月　　14　　日

　　　　　　　　　　　　　    書記官  康翠真
附註：
民事訴訟法第466條之1（第1項、第2項）：
對於第二審判決上訴，上訴人應委任律師為訴訟代理人。但上訴
人或其法定代理人具有律師資格者，不在此限。
上訴人之配偶、三親等內之血親、二親等內之姻親，或上訴人為
法人、中央或地方機關時，其所屬專任人員具有律師資格並經法
院認為適當者，亦得為第三審訴訟代理人。